臺灣臺北地方法院刑事判決　　　　　　　 93年度自字第181號
自　訴　人　美商艾利克丹尼森股份有限公司
　　　　　　　　　　　aden.
代　表　人　甲○○○○○ ○○.
代　理　人　黃瑞明律師
　　　　　　傅祖聲律師
　　　　　　徐頌雅律師
被　　　告　四維企業股份有限公司
代　表　人　丁○○　78歲民.
選任辯護人　林瑞富律師
　　　　　　潘正芬律師
　　　　　　紀鎮南律師
被　　　告　丁○○　78歲民.
選任辯護人　潘正芬律師
　　　　　　蔡岳龍律師
　　　　　　林瑞富律師
上列被告等因違反公平交易法等案件，經自訴人提起自訴，本院
判決如下：
    主  文
四維企業股份有限公司、丁○○均無罪。
    理  由
一、自訴意旨略以：
（一）自訴人美商艾利丹尼森股份有限公司（下簡稱艾利公司）
      與被告四維企業股份有限公司（下簡稱四維公司）間，因
      自
      彼此在市場內銷售之可能性及可能合資之協商失敗後，自
      一九九三年以後，艾利公司與四維公司即未就雙方可能的
      合資進行討論。嗣艾利公司發現四維公司竊取艾利公司之
      機密資訊，四維公司代表人即被告丁○○及其女楊慧貞因
      違反美國一九九六年經濟間諜法遭判決有罪確定，艾利公
      司並在美國對四維公司及丁○○提起民事訴訟，四維公司
      及丁○○之民刑事訴訟，均已獲敗訴或有罪確定。
（二）惟四維公司之董事長丁○○先後接受商業周刊及新新聞雜
      誌之專訪，竟作出下列許多不實陳述，影響艾利公司商譽
      甚鉅，茲分述如下：
    (一)商業周刊部分：
    1.丁○○接受商業周刊之專訪，刊登於商業周刊第八四一期
      （民國九十三年一月五日出刊），題目為：「美國經濟間
      諜法第一案被告現身說『法』  丁○○鬥法六年只為破解
      美商騙局」。丁○○於上述專訪中指出下列事項：（一）
      「二○○三年七月二十五日，美國聯邦上訴法院做出二審
      判決，四維公司的罰金雖然從五百萬美金降至二百萬美元
      ...... 二○○三年七月二十五日在美國聯邦上訴法院宣
      判的這天，法官雖然判決四維公司有罪，但在判決書裡也
      不客氣的指稱：『檢察及聯邦調查局部分遭到企業操控，
      讓我同感羞恥！』，丁○○指著判決書說，整個案件是美
      國企業艾弗利公司（即本件自訴人）有計畫的巧取豪奪，
      『連美國二審法官都看穿全案中的陰謀』。」（二）「二
      ○○一年二月，丁○○在美國專利商標局的裁決也傳出好
      消息，四維公司申請撤銷艾弗利公司的部分專利案件獲得
      勝訴」、「美國政府認定丁○○是『經濟間諜』，在刑事
      上判決他有罪；艾弗利公司指控四維公司侵權，法院也判
      他敗訴。丁○○易守為攻，直接訴請美國專利商標局申請
      撤銷艾弗利公司的專利，『只要艾弗利不具有這項權利，
      就可以推翻前兩椿官司的判決』。」（三）「丁○○能夠
      返台，幕後有名關鍵人物，是總統府科技諮詢委員會委員
      ，也是長庚大學客座教授的鄭建炎（二○○三年七月八日
      過世）。艾弗利公司指控四維竊取的機密中，包括取得美
      國專利的第0000000號專利權，畢生研究領域都在化學工
      程的鄭建炎發現艾弗利的破綻，直指這項專利完全違反科
      學定律，因此，他把極為專業、艱澀的化學知識，撰為易
      懂的文字，呈遞法官後，艾弗利公司的科學家最後不得不
      承諾這項專利在科學上是不可能存在的。這份關鍵文書，
      成了美國法官發現艾弗利公司製造陷害四維公司的證據；
      也因這個證據，讓全案急轉直下，陸續有十九項罪名被撤
      銷」。（四）「一九八九年三月二十一日，基於雙方未來
      合作的誠意，以及艾弗利做出只用於研究的承諾，四維把
      公司一公斤的感壓膠用品交給艾弗利；丁○○說，艾弗利
      竟把研究出來的內容在美國申請取得專利，並隨即在大陸
    2.惟四維公司以金錢誘使原艾利公司員工李天宏竊取艾利公
      司機密一案，業經美國法院判決四維公司、董事長丁○○
      及其女兒楊慧貞等人有罪在案，同案被告李天宏並已自承
      其與丁○○共同犯罪。四維公司、丁○○及楊慧貞違反美
      國「1996年經濟間諜法」部分，經美國俄亥俄州北區地方
      法院陪審團認定有罪，並於二○○○年一月五日宣示刑事
      判決，其刑度為四維公司處五百萬美元罰金、丁○○處六
      個月在家監禁並處二十五萬美元罰金在案。四維公司及丁○○父女不服地方法院刑事判決並提出上訴至第六巡迴法
      院（即上訴法院），第六巡迴法院於二○○二年二月二十
      日判決確認地方法院作成之有罪判決，但就刑期宣告之部
      分認為地方法院適用量刑基準有誤而發回再重新宣告刑期
      。第六巡迴法院於判決理由「量刑」一項中指出：「原審
      法院並未證明艾利公司操縱或控制審判或量刑。原審法院
      亦未提供為何艾利公司之參與會降低被告等之有罪或其犯
      罪之嚴重性」，更指出：「被害人是否參與追訴一事與被
      告是否有罪或有其量刑之內容或程度並無關係。」，是由
      上說明可知，美國聯邦第六巡迴法院係以原審法院法官指
      稱聯邦調查局與艾利公司合作云云係錯誤為由，而認為地
      方法院適用量刑基準有誤，顯然過輕，並將案件發回要求
      重新量刑，並對四維公司重新課以罰金。經美國俄亥俄州
      北區地方法院於二○○三年七月二十五日重新宣告：加重
      丁○○應服刑五十一個月，釋放後必須接受三年監視輔導
      ；楊慧貞應服刑二十四個月，釋放後必須接受三年監視輔
      導，對四維公司則處以美金二百萬元罰金，而上開判決所
      宣告之刑度顯比二○○○年一月五日所作成之刑事判決宣
      告刑度為重，且上開判決已告確定。而無論係美國地方法
      院抑或是上訴法院之判決，均未有丁○○接受商業周刊專
      訪時所指稱之：「檢察及聯邦調查局部門遭受企業操控
      .... 」等語，是丁○○指述顯非真實，而有毀損艾利公
      司商譽之嫌。
    3.艾利公司所取得之美國0000000號專利，係於一九九七年
      七月三十一日提出申請，並於二○○一年十月二十三日註
      冊，迄今並無任何對該項專利有效性質疑的舉發案，四維
      公司空言指陳，毫無可信。
    4.四維公司主張撤銷艾利公司專利申請編號90/005796，000
      0000號專利一案，經美國商業部專利商標局重行審查結果
      ，認為仍應予以專利，並於二○○一年七月十六日核發再
      審證明先行通知書予艾利公司。四維公司雖再提出第二次
      、第三次之舉發，惟美國主管機關再審結果仍認為仍准予
      專利，並於二○○三年七月十五日核發再審證書在案，況
      且，上開專利之有效與否，對四維公司及對丁○○之民刑
      事判決均無影響。況四維公司在美國上訴第六巡迴法院之
      程序中，亦未曾提出專利無效的主張。
    5.四維公司提供給艾利公司之一公斤黏膠，是雙方進行商業
      討論期間相互交換樣品時，由四維公司自願提供給艾利公
      司。艾利公司之黏膠產品均為艾利公司所自行研發或向第
      三供應商所購買者，四維公司更未曾提出任何足以證明艾
      利公司在市場上行銷之任何產品係明顯仿冒四維公司黏膠
      的證據。而艾利公司以獨資方式在大陸設廠，係經波士頓
      顧問公司研究分析而來，四維公司亦早以知悉艾利公司卻
      以獨資方式在中華人民共和國設立子公司，未曾表示抗議
      ，是丁○○關於此事之言論，亦屬錯誤。
    (二)「新新聞雜誌」部分：
    1.丁○○接受新新聞雜誌第八八一暨八八二期（九十三年一
      月二十日出刊），題目為：「四維稱霸五十年　ＦＢＩ抓
      過膠帶之父」。丁○○於上述專訪中指出下列事項：（一
      ）「據丁○○指出，艾利在一九八七就開始和四維接觸，
      基於同業交流不是壞事的想法上，和艾利簽下雙方樣品互
      換的協議，艾利卻未依約寄交其生產樣品給四維。新竹廠
      在九二年發生大火後，艾利更一度冷淡下來。到了一九九
      六年，在四維工作兩年的研究人員郭忠興博士卻至艾利任
      職，引發丁○○的不滿，從此雙方關係變得更為詭異」；
      （二）「二○○○年九月，丁○○應邀到美國觀賞網球公
      開賽，卻在機場被美國ＦＢＩ（美國聯邦調查局）逮捕，
      原來這是艾利與ＦＢＩ設陷阱讓丁○○在美國落網，他才
      赫然發現：艾利根本無心與四維合作，只是要利用四維進
      入中華人民共和國市場，並趁機打擊四維。」。
    2.惟艾利公司與四維公司自一九八七年至一九九二年進行合
      資協商時，曾同意相互交換自己使用之黏膠樣品，在雙方
      交換樣品時，四維公司及艾利公司均未揭露任何產品之產
      銷機密予他方，且雙方所提供之樣品，係任何業者於市場
      上均可獲取之樣品，四維公司亦未要求艾利公司簽署任何
      保密協議，是丁○○於新新聞雜誌之指控，顯屬無稽。
    3.一九八九年七月十一日，艾利公司與四維公司有較密切的
      接觸後，四維公司竟與艾利公司前員工李天宏有私下接觸
      ，並聘請其為四維公司之顧問，而自一九八九年至一九九
      六年間，四維公司每年均透過李天宏之手，持續而廣泛地
      竊取艾利公司之機密資訊，而四維公司、丁○○及其女楊
      慧貞亦因上情判決有罪確定，並非丁○○所稱「艾利與Ｆ
      ＢＩ設陷阱讓丁○○在美國落網」。
（三）四維公司代表人丁○○接受專訪時，所為之陳述並非訴訟
      上自衛自辯所為之陳述，因被告等在美國之訴訟已全部判
      決確定，已無自衛自辯之必要。而四維公司無端檢舉自訴
      人違反公平交易法（下簡稱公平法）第十九條第五款及第
      二十四條之案件，目前尚仍於公平交易委員會審理中，被
      告透過記者專訪，散布損害艾利公司信譽之不實情事，實
      係意圖製造輿論支持之假象，況丁○○不僅散布與事實不
      符之陳述，尚有無中生有之情事，復有對美國承審法官所
      言種種斷章取義之狀況，顯非單純陳述之出入，其惡性實
      屬重大。又美國聯邦法院承審法官於判決意見中已明白表
      示沒有人有不妥之行為，丁○○卻一再認定美國ＦＢＩ逮
      捕伊及其女之行動違反司法正義，是其所述顯與事實未合
      。
（四）是以，上開專訪全係四維公司董事長丁○○一面之詞，且
      均為不實陳述與指控，上開不實報導，已造成社會大眾對
      艾利公司之不良印象，而損及艾利公司之商譽，四維公司
      不但企圖利用媒體之不實報導誤導閱聽大眾，並基於競爭
      之目的，意圖毀損艾利公司之商譽，因認丁○○涉犯刑法
      第三百十三條妨害信用罪，四維公司則違反公平交易法第
      二十二條規定，行為人丁○○應依同法第三十七條處罰，
      四維公司則應依同法第三十八條科處罰金云云。
二、按犯罪事實應依證據認定之，無證據不得推定其犯罪事實，
    又不能證明被告犯罪或其行為不罰者，應諭知無罪之判決，
    刑事訴訟法第一百五十四條、第三百零一條第一項分別定有
    明文。次按認定不利於被告之事實，須依積極證據，茍積極
    之證據本身存有瑕疵而不足為不利於被告事實之認定，即應
    為有利於被告之認定，更不必有何有利之證據，而此用以證
    明犯罪事實之證據，猶須於通常一般人均不至於有所懷疑，
    堪予確信其已臻真實者，始得據以為有罪之認定，倘其證明
    尚未達到此一程度，而有合理性之懷疑存在，致使無從為有
    罪之確信時，即應為無罪之判決，此有最高法院八十二年度
    臺上字第一六三號判決、七十六年臺上字第四九八六號、三
    十年上字第八一六號等判例意旨可資參照。
三、自訴人認丁○○涉犯刑法第三百十三條妨害信用罪之嫌，四
    維公司違反公平法第第二十二條規定，無非以商業周刊第八
    四一期、新新聞第八八一暨八八二期、剪報資料、美國法院
    判決、再審證書、四維公司與艾利公司往來函文、備忘錄、
    會議紀錄、信函、處分書、實務判決等件為其主要論據。
四、訊據被告四維公司及丁○○否認有違反公平法第二十二條、
    刑法第三百十三條規定之犯行，辯稱：
（一）自訴人為未經認許之外國法人，法理上非刑事訴訟適格之
      被害人，不得提起自訴，縱依公平法之特別規定得提起自
      訴，亦須證明該自訴人所屬國家有此互惠規定，否則應諭
      知不受理判決。
（二）四維公司並未為任何行為，丁○○係個人接受雜誌訪問，
      就個人親身美國經歷，身繫囹圄數年之感想有所陳述，非
      代表四維公司之行為。況報導中之文字，係自行撰寫，非
      丁○○陳述之逐字記錄，丁○○亦非唯一來源。
（三）本件自訴人所指違法陳述之內容，當中並無任何向消費者
      比較自訴人與四維公司之產品優劣、價格、服務及其他有
      關爭取交易行為之內容，難認係本於競爭之目的而為陳述
      。且商業周刊及新新聞周刊之報導，均是由該期刊記者主
      動編輯採訪，而記者之所以訪問丁○○，係因臺灣膠帶業
      界一向尊崇丁○○為臺灣膠帶業之父，並認為四維公司與
      自訴人涉及美國經濟間諜案所發生之民、刑事訴訟案件，
      乃是經典案例教材，可對國內企業界在與美國業界洽談合
      資或商務時，對於涉及智慧財產權之問題做一提醒與警示
      ，非以增加交易機會為目的。
（四）本案二周刊所擁有之讀者群大多僅侷限於臺灣擁有中文閱
      讀能力的讀者，因此，縱使被告有周刊上所發表的言論，
      亦無廣泛散播到能對自訴人之營業信譽造成損害，況本案
      二份雜誌發行於九十三年一月，惟依自訴人九十三年之財
      務報表及股價分析，自年初開始，營收未減反增，股價由
      二○○三年底至二○○四年第三季共上漲百分之二十，可
      知，自訴人之商譽並未受有損害。
（五）丁○○之言論並無不實，在美國法院判決中，無論係第一
      審之判決意見，或係上訴審更審之審理紀錄中，法官均有
      表示，其已感受到整個案件受到自訴人積極介入參與及操
      控，並對其行為感到生氣、惱怒及憤恨不安。美國北俄亥
      俄地方法院於二○○○年一月六日宣示的刑事判決意見，
      內文中即指出：「本庭發現本案確有一些狀況存在，使得
      本案應脫離量刑基準所規制的案件的『核心』，就整個對
      四維公司、丁○○、楊慧貞的調查與起訴過程中，艾利公
      司一直是相當積極的參與，有時甚至是在操縱政府整個案
      件之提出，以增加其請求對損害賠償，而在同時，艾利也
      以民事訴訟方式取回它已在此案中指訴的同樣損失，使得
      此刑事案件看來像是艾利民事訴訟的彩排。事實上，艾利
      提供予政府他們在民事案中相同的損失評估專家，而且，
      如此做是企圖透過利用2B1.1（b）條款以控制判決，該條
      係依據損失的情況來決定量刑的等級。就我過去的經驗而
      言，從來沒有任何受害者比本案艾利一樣在刑事案件中扮
      演如此直接的角色。聯邦檢察官在刑事案中有責任去追求
      正義。由於艾利的參與及政府的默從，此刑事案件已成為
      艾利尋仇的工具而非追求正義」。又美國北俄亥俄地方法
      院於嗣後上訴法院發回更審後開庭中，亦再次提及對艾利
      公司之行為感到憤怒，開庭筆錄記載：「老實說，本人不
      採取量刑基準之原因，是因為本庭對於審理過程中艾利公
      司及其律師之行為感到惱怒、生氣以及憤恨不安，且我已
      將個人的感受在第一審量刑開庭程序中表達，並且也寫在
      我的量刑判決意見中」，是丁○○之陳述與事實並無不符
      。
（六）至於商業周刊文中另所述：「讓我同感羞恥！」，應係指
      另案臺灣永豐餘公司之徐凱樂先生亦因涉及經濟間諜法被
      美國司法部逮捕及起訴中法官之意見，記者將之誤與四維
      案混淆錯置。
（七）本件二周刊文章，均係記者主動找丁○○訪談，並非丁○○為宣傳目的，主動找記者發表。且丁○○要求撰寫好發
      表前，原文最好先讓丁○○看過並同意，惟記者並未照做
      。
（八）丁○○與楊慧貞父女在美國被逮捕之情形，係艾利公司先
      抓住其員工李天宏，指其洩露公司機密予丁○○，使李天
      宏就範後，命李天宏與美國ＦＢＩ檢察官配合演戲並錄影
      ，由艾利公司設計劇本，由李天宏攜帶艾利公司的資料，
      到丁○○在克里夫蘭之飯店，佯稱供應資料，於入旅館營
      間當面交付時，錄影並當場逮捕，並非真實發生偷竊艾利
      公司機密事件。
五、按「未經認許之外國法人或團體，就本法規定事項得為告訴
    、自訴或提起民事訴訟。但以依條約或其本國法令、慣例，
    中華民國人或團體得在該國享受同等權利者為限；其由團體
    或機構互訂保護之協議，經中央主管機關核准者亦同。」，
    公平法第四十七條定有明文。而依我國與美國簽訂之「中華
    民國美利堅合眾國友好通商航海條約」第六條第四項規定：
    「締約此方之國民、法人及團體，不論為行使或防衛其權利
    ，應享有在締約彼方領土內向依法設立之各級有管轄權之法
    院、行政法院及行政機關陳訴之自由；在此項法院、行政法
    院及行政機關內，於行使或防衛其權利時，應有選僱律師、
    翻譯員及代表人之自由；並應許其依照依法組成之官廳現在
    或將來所施行之有關法律規章（倘有此項法律規章時），在
    不低於現在或將來所給予締約彼方之國民、法人及團體之條
    件下，行使上述一切權利及優例。」，「中華美國美利堅合
    眾國友好通商航海條約」自屬上開公平法第四十七條但書所
    言之「條約」，是自訴人自得提起本件關於刑法及公平法之
    自訴，合先敘明。
六、按事業不得為競爭之目的，而陳述或散布足以損害他人營業
    信譽之不實情事，公平交易法第二十二條定有明文。該條立
    法理由謂：「事業為競爭之目的，而陳述或散布損害他人營
    業信譽之不實消息，以打擊競爭者，亦屬有害交易秩序，故
    明定禁止之。」，是以，行為人主觀上需基於競爭之目的，
    而為公開散布、陳述不實情事之行為，始符合上開條文構成
    要件。經查：
（一）本件被告丁○○接受新新聞雜誌及商業周刊之專訪，並非
      出於主動，而係商業周刊記者即證人乙○○、新新聞雜誌
      之記者即證人丙○○分別受威盛電子董事長王雪紅、陳文
      琦商業間諜案之影響及欲製作「臺灣第一」專題，而主動
      表示欲採訪丁○○，丁○○始被動採受採訪，且周刊之訪
      問內容，均係由記者先行擬好大綱，再進行訪問等情，除
      為丁○○自陳外（見本院卷第二宗第六七頁），並有證人
      乙○○證述：「（問：你主動還是被告要你去採訪？）我
      主動」、「（問：何原因讓人去主動採訪被告？）因為二
      ○○三年十二月五日威盛電子董事長王雪紅以及陳文琦因
      為商業間諜案被起訴，因為我是司法記者，憑我的直覺我
      就想到被告楊先生，因為被告曾經因為商業間諜案件被美
      國逮捕，在臺灣見報很多次。」（見本院卷第二宗第一六
      八頁反面）、「我是先擬好綱要，被告回答。」等語（見
      本院卷第二宗第一六九頁）；證人丙○○證稱：「（問：
      你主動還是被告要你去採訪？）我主動。」、「（問：何
      原因讓你去主動採訪被告？）因為那時候有個專題，就是
      臺灣第一的專題，就是採訪臺灣第一的產業，我搜尋相關
      資料，知道四維在塑膠方面有一個產值是第一的，所以我
      與四維公司聯繫，安排採訪時間。」、「採訪前，有告知
      公司採訪綱要，採訪時是根據綱要問的」等語（見本院卷
      第二宗第一七一頁），「（問：去採訪被告楊時，被告楊
      有無想要利用媒體表達任何意念？）原本我們要採訪總經
      理，提到這個事件，我要求希望與董事長訪談，剛好被告
      楊有時間，所以我就採訪。」等語（見本院卷第二宗第一
      七二頁反面）可證。
（二）另依據證人乙○○證述：「（問：楊董跟你在採訪時，他
      對於整個制度的關切及他個人的案子是採取怎樣的表達方
      式？）我覺得他是用自己的個案來昭告各位去國外投資時
      要注意哪些事情，將自己作為前車之鑑。」、「（問：楊
      董跟你講這些採訪內容，是否是為了要跟艾利搶臺灣的客
      戶？他有無表達四維的產品比較好？）我不認為。」等語
      （本院卷第四宗第十三頁反面）；證人丙○○證稱：「（
      問：採訪時被告楊有無表示任何期望、特別強調某部分希
      望刊登？）無。」、「（問：就你觀點，被告楊有無要利
      用本篇報導打擊對手或是向讀者控訴？）無。」等語（見
      本院卷第二宗第一七三頁），可知丁○○在接受採訪時，
      並無要藉由媒體報導散布打擊艾利公司之言論，並增強四
      維公司在業界競爭力之目的。
（三）按公平法第四條規定：「本法所稱競爭，謂二以上事業在
      市場上以較有利之價格、數量、品質、服務或其他條件，
      爭取交易機會之行為。」，而所謂市場之定義，理論上應
      涵蓋所有競爭可及之區域或範圍，包括商品或勞務之潛在
      供給者與需求者，及可能交易之區域空間與時間範圍，具
      體言之市場定義應考量相關產品市場、區域市場及時間因
      素。又公平法制定之目的，係在維護交易秩序與消費者利
      益，確保公平競爭，促進經濟之安定與繁榮。查：自訴人
      在臺灣並未經主管機關認許，亦無分公司或子公司存在，
      縱如自訴人所言，其公司產品包括膠帶及標籤紙之感壓產
      品，而四維公司除生產膠帶，近年來並投入高階貼紙、膠
      帶之研發，惟尚未能以此認定自訴人與四維公司在臺灣市
      場中有何實質競爭關係存在，是四維公司自無違反公平法
      第二十二條規定之可能。
（四）從而，自訴人認四維公司違反公平法第二十二條規定，而
      行為人丁○○應依同法第三十七條第一項規定論以刑責，
      四維公司應依同法第三十八條科以罰金，自非可採。
七、自訴人另認丁○○接受採訪而發表言論，係涉犯刑法第三百
    十三條妨害信用罪嫌云云，惟查：
（一）丁○○係被動接受商業周刊及新新聞雜誌記者的專訪一節
      ，業如前述，是其是否有散布流言或以詐術損害他人信用
      之意圖，本屬可疑。再者，依證人乙○○證稱：「（問：
      文章內容是否完全依據被告楊個人陳述的？還是經過你的
      整理？）被告如何說我就如何記，但是我未必完全相信，
      所以我有去查證。」、「我們只報導我們得知的事情給讀
      者知道，讀者看到的是我經過查證後的內容。我文章中主
      要部分，是被告楊個人的口述，其他是背景資料的查證，
      還有被告提供的資料，如判決書。」（見本院卷第二宗第
      一六九頁），「我是查證後，認為真實才寫出。」（本院
      卷第二宗第一六九頁反面），「採訪過程中，他常常拿東
      西出來跟我講一些內容，我提出要求希望他把文件給我，
      他就會把文件影印給我。」（見本院卷第四宗第十一頁反
      面），「我看了二個網路資料，壹個是聯合知識庫、壹個
      是中時資料庫。而且我還要對照楊董的談話內容及文件去
      做報導。」、「（問：你有無懷疑過楊董給你的文件是假
      的？）有，所以我有懷疑的我都沒有去寫它，我所寫的或
      引用的，都是我認為真正的部分。」（見本院卷第四宗第
      十五頁）；另證人丙○○證述：「受訪者陳述，我們會整
      理，我蒐集相關資料，我另外參考一本書，就是由美國兩
      位記者（寫的），遠流有譯本，其中有提到就是四維與艾
      利在美國合作的案子。」（見本院卷第二宗第一七一頁）
      ，「（問：交叉比對結果，被告所述與美國記者所述相容
      性、差異性為何？）原則性東西沒有差。」（見本院卷第
      二宗第一七一頁反面），「那兩位美國記者所寫的，比我
      寫的有過之而無不及。那本書所敘述的比較強烈。」（見
      本院卷第二宗第一七二頁），丁○○於訪談過程中，提出
      很多文件，伊覺得丁○○應該不是空口說話等語（見本院
      卷第二宗第一七三頁反面、第一七四頁），依其觀點，其
      所報導之內容係屬真實等語（本院卷第二宗第一七一頁反
      面）。由上開證人證述可知，二名記者之報導內容依據，
      除了丁○○個人口述外，尚有丁○○所提出欲佐證其所述
      為真之文件資料，此外，記者本於新聞媒體對事件真實性
      查證之義務，亦蒐集其他相關資料，例如網路上之資料庫
      ，以及美國記者「亞當‧潘納伯格」、「馬克‧貝利」合
      著之書籍「美國商業諜報戰實錄──圈套、搜密、駭客」
      ，以確認丁○○所述情事是否為真，而證人最後於周刊上
      所呈現之內容，即係其確認為真實者。則報導之內容既非
      本於丁○○之一面之詞，且為證人多方查證賦予一定程度
      之擔保後始形諸文字，縱使所報導之內容與實際情形有所
      不符，惟或出於筆誤，或出於認知上之差距，但均難認係
      丁○○故意散布流言或以詐術損害他人之信用。
（二）再者，丁○○與四維公司因違反美國經濟間諜法遭起訴之
      案件，雖丁○○、四維公司均被判決有罪，惟一審法院即
      美國北俄亥俄地方法院於二○○○年一月六日宣示之刑事
      判決意見，其內文中曾指出：「本庭發現本案確有一些狀
      況在，，使得本案應脫離量刑基準所規制的案件的『核心
      』，就整個對四維公司、丁○○、楊慧貞的調查與起訴過
      程中，艾利公司一直是相當積極的參與，有時甚至是在操
      縱政府整個案件之提出，以增加其請求之損害賠償，而在
      同時，艾利也以民事訴訟方式取回它已在此案指訴的同樣
      損失，使得此刑事案件看來像是艾利民事訴訟的彩排。事
      實上，艾利提供予政府他們在民事案中相同的損失評估專
      家，而且，如此做是企圖透過利用2B1.1（b）條款以控制
      判決，該條款係依據損失的情況來決定量刑的等級。就我
      過去的經驗而言，從來沒有任何受害者比本案艾利一樣在
      刑事案件起訴中扮演如此直接的角色。聯邦檢察官在刑事
      案中有責任去追求正義。由於艾利的參與及政府的默從，
      此刑事案件已成為艾利尋仇的工具而非追求正義」（原文
      見本院卷第六宗第二二三頁），可看出該刑事案件與自訴
      人、四維公司長期之糾紛有所關聯，且一審法官亦認為艾
      利公司介入該刑事案件甚深。另丁○○於訪談中所提及之
      美國聯邦調查局誘捕行動，於判決書中亦有提及，此參美
      國判決即明（見本院卷第六宗第二○三頁至第二四三頁）
      ，且為自訴人所不爭執，是就整個案件偵辦方式、審理程
      序，兼以自訴人、四維公司長期之合作過程觀之，丁○○
      感受美國判決有所不公，而感受委屈，復為己辯駁、甚或
      發牢騷，均屬人之常情，而敗訴之一方，其就事件之認知
      ，本有極大可能與法院判決意見相左，惟此實難認丁○○
      所為發言係在散布流言群施用詐術。
（三）從而，丁○○並無損害自訴人信用之故意，亦無散布流言
      或以詐術損害自訴人之信用之客觀行為，自訴人認丁○○
      涉犯刑法第三百十三條之妨害信用罪，亦屬無據。
五、綜上，自訴人所舉四維公司違反公平法第二十二條之罪、丁○○涉犯刑法第三百十三條妨害信用罪之事證，均無法證明
    被告犯罪，致使無從為被告有罪之確信，揆諸前揭法條規定
    及說明，即均應為被告無罪之諭知，用期適法。
據上論斷，應依刑事訴訟法第三百四十三條、第三百零一條第一
項，判決如主文。
中　　華　　民　　國　　94　　年　　4 　　月　　1 　　日
                        臺灣臺北地方法院刑事第一庭
                            審判長法  官  陳興邦
                                  法  官  林婷立
                                  法  官  劉素如
上正本證明與原本無異。
如不服本判決，應於判決送達後10日內向本院提出上訴狀（應抄
附繕本）。
                                  書記官  陳俐妙
中　　華　　民　　國　　94　　年　　4 　　月　　1 　　日
